【裁判字號】    95,易,1135
【裁判日期】    951229
【裁判案由】    竊盜等
【裁判全文】
臺灣桃園地方法院刑事判決              95年度易字第1135號
公  訴  人  臺灣桃園地方法院檢察署檢察官
被      告  甲○○原名王素雯.
                    號
                    弄20號
            丁○○
                    9弄17號.
上列被告因竊盜等案件，經檢察官提起公訴（九十五年度偵字第
八二三號），本院判決如下：
    主  文
甲○○竊盜，處有期徒刑伍月，如易科罰金，以參佰元折算壹日
。
丁○○共同意圖為自己不法之所有，以不正方法由自動付款設備
取得他人之物，處有期徒刑肆月，如易科罰金，以參佰元折算壹
日。
    事  實
一、甲○○（原名王素雯）與乙○○原為同居男女朋友，共同居
    住於桃園縣中壢市○○路廟前四十巷六號，因相處不睦而於
    民國九十四年二月間分手。於九十四年三月間某日，甲○○
    以同居時所取得之鑰匙，進入曾與乙○○同居之上開處所收
    拾物品時，竟意圖為自己不法之所有，利用乙○○不在之際
    ，竊取乙○○所有由慶豐商業銀行股份有限公司（下稱慶豐
    銀行）發行之信用卡一張（卡號：0000000000000000號）。
    甲○○復與其新男友丁○○因均積欠高額卡債，乃共同基於
    意圖為自己不法所有之犯意聯絡，於九十四年五月二十日下
    午六時五十九分八秒起至同日下午七時八分十一秒止（起訴
    書誤認於九十四年五月二十日下午六時五十五分許至七時十
    分許，推由丁○○持甲○○所竊得之前開信用卡前往臺北富
    邦商業銀行股份有限公司（下稱富邦銀行）設在臺中市○○
    路○段一一一號之新光三越百貨公司臺中店一樓之自動櫃員
    機（機號：0000000 號），輸入甲○○與乙○○同居時所知
    悉之前開信用卡預借現金密碼十一次，使銀行之辨識系統對
    真正持卡人之識別發生錯誤，每次預借現金新臺幣（下同）
    二萬元，接續以此不正方法由自動付款設備盜領十一次，合
    計取得現金二十二萬元。嗣於九十四年五月二十日下午七時
    三十分許，乙○○因接獲慶豐銀行人員電話查詢，始知前開
    信用卡遺失並遭盜領，經報警後調閱該自動櫃員機監視錄影
    帶，乙○○與其堂妹丙○○共同查看時，確認該盜領人為丁○○，始為警循線查悉上情。
二、案經桃園縣警察局中壢分局報告臺灣桃園地方法院檢察署檢
    察官偵查起訴。
    理  由
一、訊據被告甲○○、丁○○固坦承於上揭時地積欠高額卡債之
    事實，惟均矢口否認有何竊盜及違法由自動付款設備取得他
    人之物、違法由自動付款設備取得他人之物之犯行，被告甲○○辦稱：我跟乙○○分手後，有兩次進入屋內拿我自己的
    東西，但是並沒有拿乙○○的信用卡，所以也沒有將乙○○
    的信用卡交給丁○○去盜領。九十四年五月二十日當天看完
    診後，我與丁○○就開車送陳淑娟回家，然後就回到住處睡
    覺云云監視錄影帶翻拍的照片，相片中的人並不是丁○○，
    可能是我和乙○○提分手，乙○○不甘心，又不同意，他想
    要報復，因為丙○○與乙○○是親人，看不慣我和乙○○分
    手，所以才會說相片中的人是丁○○云云；被告丁○○亦矢
    口否認有何違法由自動付款設備取得他人之物之犯行，亦辯
    以：我沒有盜領乙○○的信用卡，九十四年五月二十日當天
    ，我是與甲○○及另一位同事陳淑娟一起去臺北的戊○○○○○○，因為陳淑娟之前和甲○○有去動雷射手術，必須於
    九十四年五月二十日回去複診，看完診後我與甲○○就開車
    送陳淑娟回家，然後就回到住處睡覺，並沒有去臺中新光三
    越百貨公司為盜領的行為。監視錄影帶翻拍的照片，相片中
    的人並不是我，連我自己都看不出來是誰云云。
二、經查：
  (一)自該監視錄影帶中所顯示於上揭時地持告訴人乙○○之前開
    信用卡至該自動櫃員機（機號：0000000 號）輸入前開信用
    卡預借現金密碼十一次，使銀行之辨識系統對真正持卡人之
    識別發生錯誤，每次預借現金二萬元，接續以此不正方法由
    自動付款設備盜領十一次，合計取得現金二十二萬元之人確
    為被告丁○○一情，業據證人丙○○於本院審理中當庭勘驗
    該監視錄影帶時堅證不移，證人丙○○並結證稱：我和丁○○同事很久，甲○○與丁○○二人都是我的同事，我們自九
    十三年七、八月份起至九十四年二月間，都在頻光公司上班
    。我和丁○○之前在奈普公司同事的期間係自九十一年六、
    七月間至九十三年年初。在奈普公司的時候，我是去外面做
    出貨、品檢的工作，丁○○是做射出的工作，我工作地點在
    外面，丁○○是在廠裡，後來我調回廠裡，與丁○○在同一
    個房間上班，因為我要檢查丁○○工作的成品，所以會走來
    走去，當時我和丁○○很熟，有和同事一起出去玩。在頻光
    公司的時候，我和丁○○都是技術員，工作地點都在同一個
    工廠，工作內容都是操作機器、製作成品，我和丁○○工作
    的距離很近、是面對面。從畫面男子的身材、走路樣子判斷
    ，畫面男子就是丁○○。我百分之百確定該名男子就是丁○○。丁○○喜歡穿襯衫，髮型是分邊、長長的，如同畫面男
    子的髮型，和現在當庭的髮型不一樣。我和丁○○並沒有恩
    怨。我的指認完全沒有人情、感情的因素，我的指認都是完
    全公正、客觀的，對得起我的良心等語（均參見本院九十五
    年十二月二十二日審判筆錄第十二—十六頁）。綜上研判，
    證人丙○○與被告丁○○曾分別於二間不同公司同事過，於
    第一間奈普公司之同事期間長達一年半以上，於第二間頻光
    公司之同事期間亦達七個月以上，此情均為被告丁○○當庭
    所不否認，是證人丙○○既與被告丁○○有合計長達二年一
    個月以上之同事期間，對於有關被告丁○○之體態、髮型、
    容貌、日常穿著衣物習慣等有深刻瞭解之印象，自屬當然，
    且衡情而論，證人丙○○與被告二人於本案發生前既無任何
    怨懟或仇恨，雖證人丙○○之堂兄即告訴人乙○○與被告二
    人有感情上糾紛，然此一感情糾紛亦不致影響到證人丙○○
    個人之生活起居，證人丙○○實無必要為其堂兄即告訴人乙○○甘冒偽證罪責，惡意為不實之指認，是證人丙○○之證
    詞及指認，應可採信，故可認該監視錄影帶中所顯示於上揭
    時地持告訴人乙○○之前開信用卡至該自動櫃員機（機號：
    0000000 號）輸入前開信用卡預借現金密碼十一次，使銀行
    之辨識系統對真正持卡人之識別發生錯誤，每次預借現金二
    萬元，接續以此不正方法由自動付款設備盜領十一次，合計
    取得現金二十二萬元之人，當為被告丁○○無誤。
  (二)又被告甲○○雖亦矢口否認有何竊盜及違法由自動付款設備
    取得他人之物之犯行，並以前揭情詞置辯。然查，被告甲○○與告訴人乙○○自八十三、四年間起即開始交往，而至九
    十四年二月間才分手，被告甲○○更於八十八年間起與告訴
    人乙○○同居於桃園縣中壢市○○路廟前四十巷六號，於雙
    方交往期間，告訴人乙○○均會將薪水及相關如信用卡帳單
    、電話費、水費等費用委由被告甲○○處理繳納一節，為告
    訴人即證人乙○○於本院審理中證述明確在卷，並為被告甲○○當庭所不否認（均參見本院卷九十五年十二月二十二日
    審判筆錄第六—七、十二頁），顯見被告甲○○與告訴人乙○○於交往期間關係密切，關於彼此財務狀況均知之甚稔，
    則告訴人即證人乙○○證稱：被告甲○○亦知悉前開信用卡
    之預借現金密碼等語（參見本院卷九十五年十二月二十二日
    審判筆錄第五頁），亦符常情，反徵被告甲○○則否認知悉
    前開信用卡之預借現金密碼云云，顯然不合常理，是此部分
    當以證人乙○○所述為可採。又告訴人乙○○與被告甲○○
    於九十四年二月間分手後，被告甲○○仍持有上開同居處所
    之鑰匙，更曾於九十四年三月間返回上開同居處所取回自己
    之相關物品，此後至本案發生期間，告訴人乙○○及上開同
    居處所均未發生任何失竊情形，且上開同居處所平日均有鎖
    門，告訴人乙○○係於本案發生後經慶豐銀行人員告知而返
    回上開同居處所查看，才發覺原本置放於房間內組裝櫃子中
    之前開信用卡已不翼而飛一節，此亦為告訴人即證人乙○○
    於本院審理中證述綦詳，又為被告甲○○當庭所不否認（均
    參見本院卷九十五年十二月二十二日審判筆錄第七—九、十
    二頁）。據此以觀，本院認定持告訴人乙○○所有之前開信
    用卡由自動付款設備盜領十一次，合計取得現金二十二萬元
    之人為被告丁○○一情，已如前述，而告訴人乙○○與被告
    丁○○並不相識且素未謀面，已據渠等二人於本院審理中所
    同認在卷（參見本院卷九十五年十二月二十二日審判筆錄第
    九、十二頁），則被告丁○○與告訴人乙○○何涉？何以被
    告丁○○會無端取得持有告訴人乙○○所有之前開信用卡？
    觀之被告丁○○及甲○○於本院審理中均不否認自被告甲○○與告訴人乙○○分手後，被告二人即發展為男女朋友關係
    ，準此，則告訴人乙○○所失竊之前開信用卡何以為被告丁○○所取得持有，並可以正確之預借現金密碼由自動付款設
    備盜領之合理關聯性，即在於被告甲○○！當可推認告訴人
    王文聖所有之前開信用卡應為被告甲○○於返回上開同居處
    所之際所竊取，並由被告甲○○將前開信用卡及正確之預借
    現金密碼交付並告知被告丁○○，再推由被告丁○○持前開
    信用卡前往自動付款設備盜領一節，應可認定。此外，參之
    被告二人於偵查中已各自陳稱：甲○○有一百五十萬元之卡
    債，與八家銀行債務協商，每月償還一萬五千元，需償還十
    年；丁○○有三十萬元卡債，與四家銀行協商，每月償還八
    千元，需償還十年等語（參見偵卷第四六頁），並有財團法
    人金融聯合徵信中心所提供之被告二人信用卡資訊紀錄各一
    紙在卷可參（參見偵卷第四九—五十頁），更足以佐證被告
    二人有為本案犯罪之動機。
  (三)又被告二人雖均辯稱：渠等於九十四年五月二十日至臺北的
    戊○○○○○○看完診後即驅車返家睡覺，不可能於案發時
    地出現並盜領云云。然查，經本院函詢戊○○○○○○診所
    有關被告甲○○之就診資料，經該診所函覆稱：甲○○及陳
    淑娟於九十四年五月二十日下午三點左右至本診所就診，三
    十分鐘後約三點三十分離開本所等語，有該診所九十五年十
    月二日函一紙在卷可憑，準此，被告二人於九十四年五月二
    十日下午三時三十分許既已離開該診所，而本案盜領之時間
    又係自九十四年五月二十日下午六時五十九分八秒起發生，
    此段時間相距有三小時二十九分之遙，且由臺北市至臺中市
    之正常開車或搭乘火車、客運時間僅於二小時或二小時三十
    分內即可到達，自可推認被告二人當有充裕之時間前往與其
    二人或告訴人乙○○毫無相關之案發地點以資盜領，藉此以
    逃避查緝，是被告二人此部分所辯，亦不可採。被告丁○○
    雖又辯稱：是否係乙○○預謀，提高信用額度，所以才可以
    提領這麼多錢。因為一般信用卡只可以領信用額度之一半云
    云。惟查，經本院函詢慶豐銀行就有關告訴人乙○○所有之
    前開信用卡信用額度及預借現金額度歷年之變化情形，經該
    銀行函覆稱：乙○○所有之前開信用卡係於八十九年六月二
    十七日申請核發。其信用卡原始額度為八萬元，至九十四年
    五月二十日停卡時額度已調整至二十八萬六千元。本行於九
    十四年五月二十日前對預借現金額度仍採全額開放，故其預
    借現金額度之變化等同於其信用額度之調整等語，有該銀行
    消費金融處信用卡部九十五年十一月二十二日函一紙在卷可
    參，據此，告訴人乙○○所有之前開信用卡預借現金額度於
    案發前既係等同於依慶豐銀行自行調整之信用額度全額開放
    ，則告訴人乙○○自無被告丁○○所言就本案是告訴人乙○○自行預謀而構陷被告二人之情事，是被告丁○○此部分所
    辯，亦不可採。
  (四)此外，復有富邦銀行函、慶豐銀行消費明細一覽表各一份、
    監視錄影帶翻拍照片六張、稅務電子閘門財產所得調件明細
    表與保險對象投保歷史列印等件附卷可稽。綜上所述，足見
    被告二人前揭所辯，均屬事後推諉圖卸之詞，均不足採。從
    而，本件事證已臻明確，被告二人之犯行均洵堪認定，應予
    依法論科。
三、查被告二人行為後，刑法條文業經修正公布並於九十五年七
    月一日施行。修正後刑法第二條第一項之規定，係規範行為
    後法律變更所生新舊法律比較適用之準據法，於修正後刑法
    施行後，應適用修正後刑法第二條第一項規定之從舊從輕之
    原則為比較；修正後刑法第二條第二項，則為同條第一項之
    特別規定，於修正後刑法施行後，關於非拘束人身自由之保
    安處分，應依修正後刑法第二條第二項之規定，適用裁判時
    之法律。而修正後刑法第二條第一項係採從舊從輕原則，適
    用最有利於行為人之法律。既曰法律，自較刑之範圍為廣；
    除法律有特別規定者（如修正後刑法第二條第二項非拘束人
    身自由之保安處分適用裁判時法，修正後刑法施行法第九條
    之三規定之情形），應依其規定；或事關執行之緩刑之宣告
    ，或犯罪在刑法修正施行前，自首在刑法施行後之自首部分
    ，或程序之規定（程序從新，如刑法第四十條沒收宣告之程
    序規定），應適用裁判時之修正後刑法之規定外；依修正後
    刑法第二條第一項比較時，應就罪刑有關之共犯、未遂犯、
    連續犯、牽連犯、結合犯，以及累犯加重、自首減輕暨其他
    法定加減原因（如身分加減）與加減比例等一切情形，綜其
    全部之結果而為比較後，整個之適用，不能割裂而分別適用
    有利益之條文。關於易科罰金之折算標準、易服勞役之折算
    標準及期限、罰金與死刑是否併予執行、多數有期徒刑定應
    執行之刑時之最高刑期之限制等之修正，事涉行為人易刑折
    算標準金額之多寡與期限之長短及定執行刑時能否就罰金刑
    併予執行或有期徒刑定應執行之刑時最高度之限制，亦均屬
    依修正後刑法第二條第一項所應比較適用法律之範圍。拘束
    人身自由之保安處分，並非屬修正後刑法第二條第二項規定
    應適用裁判時法之範圍，除有特別規定者外，亦屬應依修正
    後刑法第二條第一項比較適用之法律；從刑附屬於主刑，除
    法律有特別規定者外，依主刑所適用之法律（以上參考最高
    法院九十五年五月二十三日刑事庭第八次會議決議及最高法
    院二十四年上字第四六三四號、二十四年上字第五二九二號
    、二十七年上字第二六一五號判例意旨）。是與本案相關之
    法律變更有如下述：
  (一)刑法第三百二十條第一項之法定刑為：「五年以下有期徒刑
    、拘役或五百元以下罰金」；刑法第三百三十九條之二第一
    項之法定刑為：「三年以下有期徒刑、拘役或一萬元以下罰
    金」。又依被告二人行為時之刑法第三十三條第五款規定：
    罰金為一元以上，及罰金罰鍰提高標準條例第一條前段規定
    ：「依法律應處罰金、罰鍰者，就其原定數額得提高為二倍
    至十倍」。是被告甲○○行為時刑法第三百二十條第一項罰
    金刑部分經提高後為一元以上五千元以下，經折算為新臺幣
    後，為新臺幣三元以上一萬五千元以下。而九十五年七月一
    日公布施行之刑法第三十三條第五款規定：罰金為新臺幣一
    千元以上，另刑法施行法第一條之一規定：「中華民國九十
    四年一月七日刑法修正施行後，刑法分則編所定罰金之貨幣
    單位為新臺幣。九十四年一月七日刑法修正時，刑法分則編
    未修正之條文有定有罰金者，自九十四年一月七日刑法修正
    施行後，就其所定數額提高為三十倍。但七十二年六月二十
    六日至九十四年一月七日新增或修正之條文，就其所定數額
    提高為三倍。」，刑法三百二十第一項係屬七十二年六月二
    十六日前之規定，是依上開規定，罰金部分應提高為三十倍
    。則刑法第三百二十條第一項之罰金刑部分變更為新臺幣一
    千元以上一萬五千元以下。刑法第三百三十九條之二係於八
    十六年十月八日增訂，則其罰金刑部分變為新臺幣一千元以
    上三萬元以下，經比較新、舊法之結果，被告二人行為時之
    舊法對其較為有利。
  (二)被告甲○○行為後，刑法第五十五條後段之牽連犯規定亦經
    刪除。是於新法修正施行後，被告甲○○所為之竊盜與違法
    由自動付款設備取得他人之物之犯行，即須分論併罰。比較
    新、舊法之規定，修正前之規定對於被告甲○○較為有利。
  (三)修正前刑法第二十八條係規定：「二人以上共同實施犯罪之
    行為者，皆為正犯。」修正後則將成立共同正犯之標準，由
    共同正犯之共同「實施」犯罪，改為共同「實行」犯罪。修
    正理由係認「實施」一詞，在實務上向來認為涵蓋陰謀、預
    備、著手、實行等概念在內，惟基於近代刑法個人責任原則
    及法治國人權保障之思想，前揭實務見解應有所修正，不應
    承認「陰謀共同正犯」及「預備共同正犯」為共同正犯之參
    與類型，然無礙於「共謀共同正犯」之成立。是修正後之共
    同正犯之可罰性要件之範圍業已限縮，乃屬行為可罰性要件
    之變更，自應比較新舊法。本件被告二人就違法由自動付款
    設備取得他人之物之犯行部分，無論依修正前後規定，均構
    成共同正犯，是此部分修正對被告二人而言，並無有利或不
    利之區別。
  (四)罰金罰鍰提高標準條例第二條業已刪除，刑法第四十一條第
    一項前段關於易科罰金之折算標準已由舊法之銀元一百元、
    二百元、三百元修正為新臺幣（下同）一千元、二千元、三
    千元，因屬科刑規範事項之變更，其折算標準為裁判時所應
    諭知，自有就新舊法規定比較之必要，經比較新舊法結果，
    以被告二人行為時之舊法較為有利於被告二人。
  (五)刑法第四十九條關於累犯除外之規定，將原「累犯之規定，
    於前所犯罪依軍法或於外國法院受裁判者，不適用之」之規
    定，修正為「累犯之規定，於前所犯罪在外國法院受裁判者
    ，不適用之」，是本件被告丁○○（更名前為陳世豪）前有
    如犯罪事實欄所述之前案軍法犯罪紀錄及執行情形，有臺灣
    高等法院被告全國前案紀錄表一份在卷可稽，依修正前規定
    即不構成累犯，然依修正後規定則構成累犯，自有就新舊法
    規定比較之必要，經比較新舊法結果，以被告丁○○行為時
    之舊法較為有利於被告丁○○。
  (六)綜上，經綜其全部罪刑之結果而為比較，並參諸前揭最高法
    院決議及修正後刑法第二條第一項前段、後段規定之從舊從
    輕原則，以舊刑法有利於被告二人，應一體適用舊刑法之規
    定。
四、核被告甲○○所為，係犯刑法第三百二十條第一項之普通竊
    盜罪、刑法第三百三十九條之二第一項之違法由自動付款設
    備取得他人之物罪，被告丁○○所為，係犯刑法第三百三十
    九條之二第一項之違法由自動付款設備取得他人之物罪。被
    告二人就上揭時地推由被告丁○○持前開信用卡密接輸入正
    確之預借現金密碼提領現金之行為，依一般社會健全觀念，
    在時間差距上，難以強行分割，在刑法評價上，係視為數個
    舉動之接續施行，合為包括之一行為予以評價，屬接續犯。
    被告二人就上開違法由自動付款設備取得他人之物罪間，具
    有犯意聯絡及行為分擔，均為共同正犯。被告甲○○所犯上
    開二罪間，具有方法、目的之牽連關係，依修正前刑法第五
    十五條之規定，應從一重之普通竊盜罪處斷。爰審酌被告二
    人正值青壯之年，不思合法途徑獲得財物，竟運用智慧於不
    當之途，行為實無可取，且犯後猶矢口否認犯行，並無悔意
    ，惟念及本件所生危害程度非鉅等一切情狀，分別量處如主
    文所示之刑，並依前開說明，適用修正前刑法第四十一條第
    一項前段及修正前罰金罰鍰提高標準條例第二條規定，均諭
    知易科罰金之折算標準，以資懲儆。
據上論斷，應依刑事訴訟法第二百九十九條第一項前段，修正後
刑法第二條第一項前段，修正前刑法第二十八條，刑法第三百二
十條第一項、第三百三十九條之二第一項，修正前刑法第五十五
條、第四十一條第一項前段，罰金罰鍰提高標準條例第一條前段
，修正前罰金罰鍰提高標準條例第二條，判決如主文。
本案經檢察官何治蕙到庭執行職務。
中    華    民    國    95    年    12    月    29    日
                        臺灣桃園地方法院刑事第十庭
                            審判長法  官  江德民
                                  法  官  柯姿佐
                                  法  官  林家賢
上正本證明與原本無異。
如不服本判決，應於判決送達後十日內，向本院提出上訴狀（應
附繕本），上訴於臺灣高等法院。
                            書記官        常毓生
中    華    民    國    96    年    1     月    2     日
附錄本判決論罪科刑法條：
刑法第三百二十條第一項：
意圖為自己或第三人不法之所有，而竊取他人之動產者，為竊盜
罪，處五年以下有期徒刑、拘役或五百元以下罰金。
刑法第三百三十九條之二第一項：
意圖為自己或第三人不法之所有，以不正方法由自動付款設備取
得他人之物者，處三年以下有期徒刑、拘役或一萬元以下罰金。


司法院資訊處製作；財團法人民間司法改革基金會備份。
